臺灣高等法院臺中分院刑事判決　　　　 96年度上訴字第381號
上　訴　人
即　被　告　甲○○
選任辯護人　涂芳田　律師
上列上訴人因違反槍砲彈藥刀械管制條例案件，不服臺灣臺中地
方法院95年度訴字第2147號中華民國95年11月30日第一審判決（
起訴案號：臺灣臺中地方法院檢察署95年度偵字第12232號），
提起上訴，本院判決如下：
    主  文
上訴駁回。
    事  實
一、甲○○於九十二年間某日，以網路購物之方式，向不詳姓名
    年籍之成年人購買如附表編號一至四所示具有殺傷力之槍、
    彈後（槍、彈型式詳如附表所示），無故持有如附表編號一
    至四所示具有殺傷力之槍、彈。其後，友人乙○○欲向甲○
    ○借用如附表編號一所示槍枝把玩，甲○○竟又另起出借可
    發射子彈具有殺傷力之改造槍枝之犯意，於九十五年六月一
    日上午十時三十分許，在臺中市○○路上，出借如附表編號
    一所示槍枝予乙○○，乙○○因而無故持有如附表編號一所
    示可發射子彈具殺傷力之改造槍枝（業據原審法院判處有期
    徒刑一年八月，併科罰金新台幣六萬元確定），並將之置於
    其所駕駛之車牌號碼四三○六－ＧＮ號車內；嗣於當日下午
    某時，因乙○○在臺中縣大里市○○路一七一號前下車後行
    跡可疑，經警盤查而查獲，並扣得如附表編號一所示槍枝。
    乙○○經警查獲後於警詢中自白，並向警員供出附表編號一
    所示槍枝係向甲○○所借用，警方即徵得乙○○同意，由乙
    ○○於同日晚間某時撥打電話與甲○○聯繫，佯稱欲再觀看
    其他槍彈，約甲○○至臺中市○○路與忠勇路口見面，因而
    協助警方於同日晚間九時四十分許在前開路口查獲甲○○，
    並在甲○○所駕駛車牌號碼九九五八－ＦＸ號自用小貨車車
    內扣得如附表編號二至四所示具有殺傷力之槍、彈，及甲○
    ○所有供附表編號二所示空氣槍射擊所用之直徑四‧五厘米
    鋼珠七顆。
二、案經臺中市警察局第六分局報請臺灣臺中地方法院檢察署檢
    察官偵查起訴。
    理  由
一、按被告以外之人於審判外之言詞或書面陳述，除法律有規定
    者外，不得作為證據；又被告以外之人於偵查中向檢察官所
    為之陳述，除顯有不可信之情況者外，得為證據，刑事訴訟
    法第一百五十九條第一項及第一百五十九條之一第二項分別
    定有明文。查本案被告乙○○於九十五年七月七日偵查中向
    檢察官具結以證人身份所為之證詞，本院審酌該偵查筆錄作
    成時之情況，並無顯有不可信之情況，且與被告甲○○於九
    十五年七月二十七日送審原審法院訊問時之供述相符，則依
    刑事訴訟法第一百五十九條之一第二項之規定，為傳聞法則
    之例外，有證據能力，本院自得引為認定事實之依據。
二、訊據被告甲○○坦承有於上開時、地持有附表編號二至四所
    示槍、彈等情不諱，並有上開於被告車上當場查獲之槍彈扣
    案可資佐證，上開槍彈經送請內政部警政署刑事警察局鑑定
    結果：I附表編號二部分「送鑑空氣手槍壹枝（槍枝管制編
    號0000000000），認係空氣手槍，以小型二氧化
    碳鋼瓶內之氣體為發射動力，機械性能良好，經實際試射三
    次，測得鋼珠（直徑約４．５ｍｍ、重約０．３８ｇ）之發
    射速度分別為１４４、１３９、１３６公尺／秒，計算其動
    能分別為３．９４、３．６７、３．５１焦耳，位面積動能
    分別為２４．７７、２３．０８、２２．１０焦耳／平方公
    分」；II附表編號三部分「送鑑９０改造手槍壹枝（槍枝管
    制編號0000000000），認係由仿ＳＩＧ　ＳＡＵ
    ＥＲ廠Ｐ２２０型半自動手槍製造之金屬槍枝，換裝土造金
    屬槍管而成之改造手槍，機性性能良好，可擊發適用子彈，
    認具殺傷力」；III附表編號四部分「送鑑土造子彈肆顆，認
    均係土造子彈（具直徑９ｍｍ之金屬彈頭），採樣壹顆試射
    ，可擊發，認具殺傷力」等情，有該局九十五年八月二十一
    日刑鑑字第０９５００８４４１１號槍彈鑑定書附原審卷可
    考。雖矢口否認有持有附表編號一所示槍枝及出借附表編號
    一所示槍枝予被告乙○○之犯行，辯稱：附表編號一所示槍
    枝係原審共同被告乙○○所有，並不是伊借給乙○○，伊先
    前於警詢、偵查及原審所為不實自白，係受警察之誤導，說
    這種案件都是一個人承擔云云。
三、本院查：
  (一)原審共同被告乙○○於上揭時、地持有附表編號一所示槍枝
    為警當場查獲之事實，業據乙○○於警詢、偵查中及原審審
    理時坦承不諱，並有該槍枝扣案可稽，而扣案之附表編號一
    所示槍枝，經送請內政部警政署刑事警察局鑑定結果，認係
    由仿義大利ＶＡＬＴＲＯ廠型口徑九厘米金屬模型槍製造
    之槍枝，換裝土造金屬槍管而成之改造手槍，機械性能良好
    ，可擊發適用子彈，認具有殺傷力，此有內政部警政署刑事
    警察局九十五年八月二十一日刑鑑字第○九五○○八四四一
    一號鑑定函一份在卷可參。
  (二)被告甲○○分別於：I九十五年六月二日警詢時供稱：「我
    是於９５年６月１日１０時許因為乙○○說想要看看改造槍
    枝所以我們就約好時間、地點，我就把該把改造槍枝拿去借
    給他看並要他晚上拿來還我」「（問：那你出門為何會攜帶
    改造槍枝及子彈？作何用途？）答：因為同案之乙○○要我
    將改造槍枝及子彈拿給他看，所以我才帶出門的」等語；II
    同日原審法院羈押訊問時供稱：「（問：為何會將手槍及彈
    匣交給乙○○？）答：九十五年六月一日早上十時至十時三
    十分左右，是在茶藝館內交給他的，．．是有一次跟乙○○
    聊天的時候有提到槍的事情，是乙○○突然打電話給我，要
    跟我借，所以我們就約在嶺東附近的茶藝館將槍及彈匣交給
    他」等語；III九十五年七月五日檢察官訊問時供稱：「嶺東
    商專附近的茶店，被查到改造手槍一支、彈匣一個、改造子
    彈四發、空氣槍一支，這是我在九十二年間從網路上買的，
    交貨的地方是用台中市○○○路１０６巷１０號，這是用快
    遞送貨的，貨到付款」「（問：為何要放在車上？）答：因
    為乙○○那天打電話要向我借數位攝影機，要求我要將槍給
    他看一下，我從我台中市○○路六八八號訓練場那裡帶出來
    的」等語；Ⅳ九十五年七月二十七日原審法院訊問時供稱：
    「（問：扣案槍枝如何得來？）答：是我上網買來的」「（
    問：乙○○被查獲那把手槍是否也是你上網買來的？）答：
    是的」「（問：是否將乙○○被查獲之槍枝借給乙○○使用
    ？）答：我是寄放在乙○○那邊」「（問：為何要把槍枝寄
    放在乙○○那邊？）答：乙○○有看過我用槍去訓練狗，乙
    ○○說可否給他看槍，是因為我被查獲是我平常在用的，寄
    放在乙○○那是沒有再用，所以寄放在乙○○那邊，因為乙
    ○○說要看」「９２年上網買的，我交給乙○○那把槍是５
    ５００元買的，我被警察查獲那把改造手槍９８００元買的
    ，空氣槍２５００元，子彈是買槍的時候就一起寄來的」等
    語，足見被告迭次分別於警詢、檢察官偵查及原審訊問時，
    明確就本件犯行，為不利於已之自白；參酌：I上開自白內
    容核與原審共同被告乙○○於九十五年七月二十七日原審訊
    問時所供：「（問：扣案手槍如何取得？）答：甲○○拿給
    我的」「９５年６月１日在台中縣嶺東商專前面的路交給我
    的，好像是嶺東路」「（問：甲○○為何拿這把手槍給你？
    ）答：甲○○之前他跟我說他在開設寵物餐廳，為了訓練狗
    所以有槍，之前我有看過ＢＢ槍，他說他還有一把槍不知道
    是真的還是假的，我跟他聊天時有跟他說改天拿給我看看，
    所以在９５年６月１日早上９點多或是１０多我去吃早餐時
    ，我打行動電話給他，他就從寵物餐廳開車下來把槍拿給我
    看，槍是全新的沒有子彈，甲○○說他餐廳要開門，就說你
    先拿去看完之後再拿到山上給他，我就把槍放在車上副駕駛
    座上」「（問：警察查獲後，是否警察叫你把甲○○約出來
    ？）答：是，也是警察叫我跟甲○○說把槍帶出來」「警察
    抓到我，說槍管已打通了這是犯法的，叫我交待槍枝來源，
    我就跟警察說是跟甲○○借的，我有跟警察說甲○○還有其
    他槍枝，警察說要去那邊抓甲○○時有槍很危險，叫我約他
    出來」等語相符。
  (三)被告甲○○於偵查中以書狀辯稱：有一名警員表示這種案件
    都一人承擔比較多，要伊與被告乙○○不要接受夜間偵訊筆
    錄，到拘留室裏好好談談看誰要承擔，當時被告乙○○在拘
    留室中對伊講其假釋出獄沒多久，還有六年多的刑期，如果
    這次他承擔下來會關很久，又說其先前被關是因為伊哥哥王
    俊翔所害，且其被查獲時也沒有把伊哥哥供出，讓伊進退兩
    難，而刑事組人員多次帶伊出去抽煙及上廁所時，又告知被
    告無前科，容易交保及判刑會較輕之類的話，讓伊相信被告
    乙○○等人的話，而在隔日九十五年六月二日製作警詢筆錄
    ，到地檢署被聲請羈押時才知後悔，警詢筆錄不是按照事實
    供出案情，因而在地檢署拘留室痛哭失聲云云。然查：
  (1)原審共同被告乙○○前因竊盜案件，經法院判處有期徒刑六
    月確定；又因詐欺案件，經法院判處有期徒刑四月確定；復
    因懲治盜匪條例案件，經法院判處有期徒刑四年確定，上開
    三案經本院裁定合併定應執行有期徒刑四年八月確定；再因
    傷害案件，經法院判處有期徒刑一年確定；又因違反妨害兵
    役治罪條例案件，經法院判處有期徒刑四月確定；復因違反
    槍砲彈藥刀械管制條例案件，經法院判處有期徒刑四月確定
    。前述傷害、違反妨害兵役治罪條例、違反槍砲彈藥刀械管
    制條例三案經原審法院裁定合併定應執行有期徒刑一年六月
    確定，並接續前述四年八月刑度執行，於九十四年十二月十
    三日假釋付保護管束，於九十五年九月二十八日假釋方得期
    滿，有被告前案紀錄表在卷可查，是所稱乙○○假釋出獄沒
    多久，還有六年多的刑期云云，與事實不符。
  (2)被告甲○○、乙○○於警詢時均對持有改造槍枝犯行認罪，
    所稱有員警再要求被告甲○○、乙○○其中一人來承擔犯罪
    云云，亦不相合；況被告甲○○出借附表編號一所示改造槍
    枝予被告乙○○之犯行，亦非能由被告乙○○來頂替、掩飾
    ；而乙○○於上揭時、地遭警查獲持有附表編號一所示槍枝
    ，則其持有改造槍枝犯行事證明確，縱被告甲○○於警詢中
    表示出借附表編號一所示槍枝予乙○○，亦無解於乙○○持
    有改造槍枝之罪責，被告甲○○顯無法承擔被告乙○○犯行
    甚明，況被告甲○○為思慮正常之成年人，製作九十五年六
    月二日警詢筆錄時又有委任邢建緯律師在場，此有該份警詢
    筆錄及委任狀附卷可參（參見警卷第一三、二七頁），可見
    被告甲○○係極重視自己權益之人，怎會隨意承擔自己未犯
    之罪名，且被告甲○○於該次警詢時將查扣之槍、彈推稱係
    其客戶寄放云云（參見警卷第一四頁），亦無承擔所有犯行
    之意，益見被告甲○○辯稱：警詢筆錄係受員警及被告乙○
    ○影響云云，要無可採。
  (3)被告甲○○既自稱其於檢察官聲請羈押時才知後悔云云，則
    其應於起訴後，原審法院羈押訊問時將「實情」說出，惟被
    告甲○○於檢察官向原審法院聲請羈押，受值班法官訊問時
    仍供稱：九十五年六月一日早上十時至十時三十分左右，在
    茶藝館內將槍交給被告乙○○等語（參見原審法院九十五年
    度聲羈字第七二三號卷第五頁），更於距離近二個月，本案
    起訴後九十五年七月二十七日原審法院訊問時供稱：乙○○
    被查獲那把手槍亦是伊上網購得，交付乙○○等語，均與其
    在警詢中供述相符，上開辯解，不足採信。
  (四)被告甲○○另辯稱：依本院所調閱，其於交保後之九十五年
    七月二十八日至台中看守所探視原審共同被告乙○○之對話
    錄音所示，「我們就照實說，你的就是你的，我的就是我的
    」等語，足見乙○○所持有之槍枝非伊所借用云云。然查：
  (1)依本院卷附上開部分對話錄音之譯文所示：「王：我就已經
    跟你講過了，你就照實講啊，你被搜到的是你的，我被搜到
    的是我的，你不管怎樣，‧‧‧」「薛：你現在說要怎麼辦
    ？」「王：就是一樣啊，我們第一次在地檢怎麼講就怎麼講
    啊！」「薛：你有辦法把我弄出去嗎？」「王：小博，你都
    忘記一件事情，你認識的人裡面，有能力的，就屬我們兄弟
    兩而已。你今天這樣…」「薛：我知道啊，我今天甘有害你
    幾年以上，我甚至在昨天跟你說的，我昨天在地檢救的，你
    也知道，我是在閃避這個，我有接到起訴書，我有遇到一個
    （訴訟）輔導科的跟我說，他說大部分起訴書接到，有提起
    公訴的，那時候就開始動作了」「王：我跟你講啦，那我能
    夠幫你處理啦，我從第一次開庭就跟你講過，我們是坐在同
    一艄船上，你偏偏不相信我的話」「薛：你如果有辦法幫我
    交保，我跟你講怎麼說啦，你有看過起訴書吧？你的部分、
    我的部分都不會通過，有的翻過來說『我借你的』」「薛：
    不要說自己的兄弟這樣啦，你看你如果肯，先保我出去，然
    後阿兄、我再拿五萬給你，十萬先欠著，自白狀寫一寫，開
    庭的時候‧‧‧，你的實力，我很清楚啦，在裡面我不敢講
    啦，在外面你要對付我很簡單啦，你如果要弄到十四號那天
    ，我翻口供，我就沒有辦法交保了，相信律師也講過了，翻
    來翻去，就沒有辦法交保了，要交保一定要等下一庭了，你
    要不要相信？！」「薛：好啦，我跟你講最快的，把我保出
    去，然後自述狀寫一寫」「王：小博，我現在怎麼交代你就
    怎麼做，我會去發落，你只要相信一句，我們是坐在同一艄
    船上的」「薛：我現在只想要出去，僅此而已」「王：你還
    記得你第一次在地檢跟我嗆什麼嗎？」「薛：你跟我講什麼
    ？難道我沒有良心嗎？雖然一時生氣講這樣，氣也氣成這樣
    啦，像昨天你先叫出去，我也照你講的啦，我完全沒有說那
    字啦！我沒有說啦，那對我沒有幫助啦」等情，對話之主旨
    顯在被告甲○○要求乙○○依第一次檢察官偵訊時之供述內
    容為供述，而非辨明上開彼等分別於警詢、檢察官偵訊及原
    審訊問時，就借槍部分有何不實供述之處；而乙○○則多次
    表達請求被告幫忙辦理交保（原審法院裁定乙○○得以十五
    萬元具保停止羈押），是被告此部分之辯解難以採信。
  (2)乙○○於九十五年七月五日檢察官訊問時固否認向被告甲○
    ○借用所持有之槍枝，供稱：「因為王泰祥在大肚山監理所
    開餐廳，我是上網買槍知道王泰祥有槍，我在網路上買的，
    槍和玩具槍很像也沒有子彈，警方查到槍時認為我交待不清
    楚，我說是網路買的，警方叫我說出上游，我知道王泰祥有
    槍就說是王泰祥的，警方叫我約王泰祥出來，在王泰祥的車
    上有搜到兩把槍，事實上我那把槍不是向王泰祥買的，．．
    」云云，然於九十五年七月七日檢察官偵查訊問時供稱：「
    （問：在警局及檢察官初訊是否實在？）答：後來因為王泰
    祥在９５年７月５日開庭前時在拘留所的地下室向我說『既
    然被捉到就說是我自己的，他怕說是向他借會罪比較重」等
    語，參酌前開譯文，益見乙○○於九十五年七月五日檢察官
    初訊時供述之內容與事實不符，不可為被告有利認定。
  (五)證人葛紀堯於原審審理時證稱：被告乙○○今年五月初臨時
    向伊收債，伊有看到被告乙○○拿一個黑色包包，有露出槍
    枝後面槍把部分，槍是黑色的，槍枝上擊鎚上面有一個洞云
    云，又當庭指認附表編號一所示槍枝就是當時所見之槍枝等
    語，證人余嘉賢於原審及本院審理時證稱：在本案案發前之
    前幾天有看過被告乙○○持有槍枝云云，亦當庭指認附表編
    號一所示改造槍枝就是當時所見之槍枝等語。然：I附表編
    號一所示改造槍枝係仿義大利ＶＡＬＴＲＯ廠型口徑九厘
    米金屬模型槍製造之槍枝，凡該廠牌之金屬模型槍均有前開
    證人二人所述之特徵，證人二人如何能以前述槍枝型式即認
    渠等先前所見之槍枝係附表編號一所示之改造槍枝？II縱證
    人二人先前所見之槍枝係附表編號一所示之改造槍枝，亦不
    能證明該附表編號一所示之改造槍枝係被告乙○○所有並持
    續持有至案發之時，是上開證詞難引為對被告甲○○有利之
    證明。
  (六)被告甲○○之辯護人於原審時辯稱：附表編號二所示之空氣
    槍，經三次試射後單位面積動能分別為每平方公分二四‧七
    七、二三‧○八、二二‧一○焦耳，而依內政部警政署刑事
    警察局檢附之殺傷力相關數據，是否得認具有殺傷力，實有
    疑問云云。查扣案之附表編號二所示空氣槍，經送請內政部
    警政署刑事警察局鑑定結果，認附表編號二所示之空氣手槍
    ，係以小型二氧化碳鋼瓶內之氣體為發射動力，機械性能良
    好，經實際試射三次，測得鋼珠（直徑約四‧五公厘、重約
    ○‧三八公克）之發射速度分為每秒一四四、一三九、一三
    六公尺，計算其動能分別為每平方公分三‧九四、三‧六七
    、三‧五一焦耳，單位面積動能分別為每平方公分二四‧七
    七、二三‧○八、二二‧一○焦耳；而刑事警察局所檢附之
    殺傷力相關數據，依美國軍醫總署定義，彈丸撞擊動能達五
    八呎磅（約為七八‧六焦耳），足以使人喪失戰鬥能力，又
    依日本科學警察研究所之研究結果，彈丸單位面積動能每平
    方公分達二○焦耳，足以穿入人體皮肉層，且依內政部警政
    署刑事警察局對活豬作射擊測試結果，彈丸單位面積動能每
    平方公分達二四焦耳，足以穿入豬隻皮肉層，此有內政部警
    政署刑事警察局九十五年八月二十一日刑鑑字第○九五○○
    八四四一一號鑑定函一份在卷可參。今內政部警政署刑事警
    察局鑑定人員以鋼珠實際試射附表編號二所示空氣槍三次，
    其單位動能均可達每平方公分二○焦耳以上，足以穿透人體
    皮肉層甚明；而依據司法院秘書長八十一年六月十一日秘臺
    廳(二)字第○六九八五號函釋示：「殺傷力標準為在最具威力
    的適當距離，以彈丸可穿入人體皮肉之動能為基準」，且認
    定槍砲彈藥刀械管制條例之槍枝殺傷力之標準，係以在最具
    威力之適當距離以彈丸穿入人體皮肉層之動能為基準（最高
    法院八十四年度臺非字第一一五號判決意旨參照），因此，
    如以附表編號二所示空氣槍對人體射擊，顯然足以穿入人體
    造成傷亡，附表編號二所示之空氣槍係具有殺傷力已屬灼然
    ，被告甲○○之辯護人前揭置辯，實不足採。
  (七)被告甲○○之辯護人又於原審時辯稱：附表編號三所示改造
    槍枝，內政部警政署刑事警察局並未實際試射，僅以性能檢
    驗法認有殺傷力，並不妥適云云。查扣案之附表編號三所示
    改造槍枝，經送請內政部警政署刑事警察局鑑定結果，係由
    仿ＳＩＧ　ＳＡＵＥＲ廠Ｐ２２０型半自動手槍製造之金屬
    槍枝，換裝土造金屬槍管而成之改造手槍，機械性能良好，
    可擊發適用子彈，認具有殺傷力，此有內政部警政署刑事警
    察局九十五年八月二十一日刑鑑字第○九五○○八四四一一
    號鑑定函一份在卷可參。惟鑑定槍枝是否具殺傷力本不限實
    際試射之方式，鑑定機關如憑其特別之專業知識、經驗，認
    可採用其他之鑑定方法，且鑑定意見之陳述亦符經驗法則與
    論理法則，並無矛盾或不合常理之處，則其鑑定結果即非不
    能採信。內政部警政署刑事警察局固以性能檢驗法鑑定，但
    其檢驗方法業已包含實際操作、檢測槍枝之機械結構（槍身
    、滑套、槍管、撞針、擊錘、扳機等主要零件構造）是否完
    整與機械性能（進彈、上膛、閉鎖、擊發等運作性能）是否
    良好，而前揭扣案之改造手槍經上述方法檢驗，槍枝機械性
    能良好，且擊發功能正常，始研判可供擊發適用子彈，而認
    該槍具有殺傷力，經核尚無不符論理法則與經驗法則之處，
    則其前開鑑定意見自無不可採信之處。再者，前揭扣案之改
    造手槍乃係「改造」之手槍，則其適用之子彈自非一般制式
    子彈，亦應係需符合該槍枝本身結構之「改造子彈」，雖理
    論上終究有其適用之子彈，但該適用子彈既係改造，即未必
    為鑑定機關所能持有，故強求鑑定機關非取得該適用之子彈
    以為實際試射不可，且斷然否定其他鑑定方法之可信度，除
    不符鑑定槍枝殺傷力之專業知識外，亦未符此項鑑定實務之
    合理操作。職此，本院認依據內政部警政署刑事警察局之前
    揭鑑定報告，已足認定附表編號一、三所示之改造槍枝具有
    殺傷力，並無任何合理懷疑之處，當無僅憑辯護人空言所辯
    ，而認其無殺傷力，是本院認辯護人上開所辯並無足取。
    此外復有臺中市警察局第六分局搜索扣押筆錄、扣押物品目
    錄表各二份及照片六幀在卷可稽，並有附表編號一至四所示
    之槍、彈扣案可資佐證，本案事證明確，被告甲○○犯行洵
    堪認定，應依法論科。
四、刑法於九十四年二月二日修正公布，於九十五年七月一日施
    行後，有關刑法新舊法比較部分，最高法院九十五年度第八
    次刑事庭會議決議中，僅就罪刑有關之共犯、未遂犯、想像
    競合犯、牽連犯、連續犯、結合犯，以及累犯加重、自首減
    輕暨其他法定加減原因（如身分加減）與加減例等一切情形
    ，須綜其全部罪刑之結果而為比較，因此，除上述情形外，
    其餘之新舊法不同之處，可分別依有利於被告之情況加以適
    用，茲分述如下：
  (一)被告行為後，刑法於九十四年二月二日修正公布，於九十五
    年七月一日施行，而行為後法律有變更者，適用行為時之法
    律，但行為後之法律有利於行為人者，適用最有利於行為人
    之法律，現行刑法第二條第一項訂有明文，此條規定乃與刑
    法第一條罪刑法定主義契合，而貫徹法律禁止溯及既往原則
    ，係規範行為後法律變更所生新舊法律比較適用之準據法，
    是刑法第二條本身雖經修正，但刑法第二條既屬適用法律之
    準據法，本身尚無比較新舊法之問題，應一律適用裁判時之
    現行刑法第二條規定以決定適用之刑罰法律，先予敘明。
  (二)槍砲彈藥刀械管制條例第八條第二項之罪法定刑需併科新臺
    幣一千萬元以下罰金，同條第四項之罪法定刑需併科新臺幣
    七百萬元以下罰金，而同條例第十二條第四項之罪法定刑則
    需併科新臺幣三百萬元以下罰金。然被告行為後，九十四年
    二月二日施行公布九十五年七月一日施行之刑法第三十三條
    第五款修正為：「主刑之種類如下：五、罰金：新臺幣一千
    元以上，以百元計算之，」，是依修正後之法律，前開三罪
    所得科處罰金最低為新臺幣一千元；而被告行為時修正前刑
    法第三十三條第五款規定: 「主刑之種類如下：五、罰金：
    一元以上。」，是依行為時之法律，前開三罪所得科處之罰
    金刑最低為銀元一元即新臺幣三十元。因此，比較上述修正
    前、後之法律，修正後之刑法第三十三條第五款並未有利於
    被告，自以被告行為時之舊法即依修正前刑法第三十三條第
    五款條適用之依據。
  (三)被告行為後，刑法關於易服勞役之折算標準及期限已有修正
    ，因屬科刑規範事項之變更，其折算標準為裁判時所應諭知
    ，自有就新舊法規定比較之必要，然因新舊刑法對易服勞役
    之折算標準，及易服勞役期限，規定各有不同，利與不利之
    情形互見，應就新舊法之規定綜合比較，以決定適用最有利
    於行為人之法律。查：修正前第四十二條第二項規定；「易
    服勞役以一元以上三元以下折算一日。但勞役期限不得逾六
    個月。」，而修正後刑法第四十二條第三項但書規定：「易
    服勞役以新臺幣一仟元、二仟元或三仟元折算一日。但勞役
    期限不得逾一年」。查被告甲○○經原審法院各併科罰金新
    臺幣三十萬元，如以舊法計算易服勞役之折算標準，因已超
    出六個月期限，故易服勞役為六個月；如以新法計算易服勞
    役之折算標準，以新臺幣一千元折算一日，須易服勞役三百
    日即十個月，比較新舊法適用結果，修正後之刑法第四十二
    條第三項並未有利於被告甲○○，自以被告甲○○行為時之
    舊法即依修正前刑法第四十二條第二項、第三項為適用之依
    據。
  (四)修正前刑法第五十一條規定：「數罪併罰，分別宣告其罪之
    刑，依左列各款定其應執行者：」，其中第五款規定：「宣
    告多數有期徒刑者，於各刑中之最長期以上，各刑合併之刑
    期以下，定其刑期。但不得逾二十年。」，對照修正後刑法
    第五十一條第五款之規定：「宣告多數有期徒刑者，於各刑
    中之最長期以上，各刑合併之刑期以下，定其刑期。但不得
    逾三十年」，比較結果，修正後刑法並非較有利於被告甲○
    ○，依現行刑法第二條第一項前段之規定，仍應依修正前刑
    法之相關規定，定其應執行之刑。
五、本案被告甲○○自九十二年間起至九十五年六月一日止，繼
    續持有附表編號一至四所示之槍、彈，其間槍砲彈藥刀械管
    制條例雖於九十四年一月二十六日修正公布該條例第八條，
    同年月二十八日生效，然被告甲○○行為既繼續實施至新法
    施行之後，揆諸上開判例意旨，應直接依修正後之規定處斷
    ，而無新舊法之比較適用問題（最高法院二十八年上字第七
    三三號著有判例可資參照）。核被告甲○○所為，係犯九十
    四年一月二十六日修正公布之槍砲彈藥刀械管制條例第八條
    第二項之未經許可出借可發射子彈具有殺傷力之改造槍枝罪
    ，同條第四項未經許可持有空氣槍、可發射子彈具有殺傷力
    之改造槍枝罪，及同條例第十二條第四項未經許可持有子彈
    罪。甲○○持有附表編號一、三所示槍枝主要組成零件彈匣
    之行為已為其持有附表編號一、三所示槍枝之行為吸收，不
    另論罪。被告以一持有行為，持有附表編號一至四所示之可
    發射子彈具有殺傷力改造槍枝、空氣槍、土造子彈，為想像
    競合犯，應依刑法第五十五條之規定，從情節較重之同條例
    第八條第四項未經許可持有可發射子彈具有殺傷力之改造槍
    枝罪論處（修正後刑法第五十五條關於想像競合犯之規定，
    固增加但書：「但不得科以較輕罪名所定最輕本刑以下之刑
    」之規定，惟此係屬科刑之限制，為法理之明文化，非屬法
    律之變更，毋庸比較新舊法，附此敘明）。被告甲○○所犯
    上開未經許可出借可發射子彈具有殺傷力之改造槍枝罪，及
    未經許可持有可發射子彈具有殺傷力之改造槍枝罪間，犯意
    各別，罪名互異，應予分論併罰。原審因而適用刑事訴訟法
    第二百九十九條第一項前段，槍砲彈藥刀械管制條例第八條
    第二項、第四項、第十二條第四項、第十八條第四項，刑法
    第十一條前段、第二條第一項、第五十五條、（修正前）第
    三十三條第五款、第四十二條第三項前段、（修正前）第四
    十二條第三項、（修正前）第五十一條第五款、第三十八條
    第一項第一款、第二款等規定，並審酌被告甲○○持有附表
    編號一至四所示之槍、彈，又出借附表編號一所示之改造槍
    枝予乙○○，嚴重影響社會治安及秩序，暨其犯罪之動機、
    目的、手段、品行、智識程度、本件犯罪情節、犯罪所生之
    危害、持有槍彈之數量，及犯後供述反覆等一切情狀，量處
    如原審判決主文所示之刑，並就所處罰金刑部分諭知易服勞
    役之折算標準，及就徒刑及罰金刑合併定其應執行之刑，復
    就扣案之附表編號一至三所示之改造槍枝、空氣槍，及編號
    四所示驗餘具直徑約九厘米土造金屬彈頭之子彈三顆（原扣
    得子彈四顆，經送鑑驗試射一顆，僅餘彈頭及彈殼，已失其
    違禁性，不另宣告沒收），及扣案之直徑四‧五厘米鋼珠七
    顆，分別依法宣告沒收，並說明不依刑法第五十九條之規定
    酌量減輕其刑之理由，其認事用法，核無違誤，量刑亦屬妥
    當，被告甲○○上訴，否認出借槍枝部分犯行，為無理由，
    應予駁回。
六、據上論結，應依刑事訴訟法第三百六十八條，判決如主文。
本案經檢察官丙○○到庭執行職務。
中　　華　　民　　國　　96　　年　　5　　月　　23 　日
            刑事第四庭    審判長法　官  洪  耀  宗
                                法　官  江  德  千
                                法　官  劉  登  俊
上列正本證明與原本無異。
如不服本判決應於收受送達後十日內向本院提出上訴書狀，其未
敘述上訴之理由者並得於提起上訴後十日內向本院補提理由書（
均須按他造當人之人數附繕本）。
                                書記官  粘  銘  環
中　　華　　民　　國　　96　　年　　5 　　月　　24　　日
附表
┌──┬────────────────┬──────┐
│編號│槍彈種類及數量            　　　│槍枝管制編號│
├──┼────────────────┼──────┤
│一  │90改造手槍一支（含彈匣一個），係│0000000000　│
│　  │由仿義大利ＶＡＬＴＲＯ廠型口徑│　          │
│　　│九厘米金屬模型槍製造之槍枝，換裝│　          │
│    │土造金屬槍管而成之改造手槍，機械│　          │
│    │性能良好，可擊發適用子彈。      │　          │
├──┼────────────────┼──────┤
│二  │空氣手槍一支，以小型二氧化碳鋼瓶│0000000000  │
│　　│內之氣體為發射動力，機械性能良好│　          │
│    │，可擊發直徑約四‧五厘米之鋼珠。│　　　　　　│
├──┼────────────────┼──────┤
│三  │90改造手槍一支（含彈匣一個），係│0000000000  │
│    │由仿ＳＩＧ　ＳＡＵＥＲ廠Ｐ２２０│            │
│    │型半自動手槍製造之金屬槍枝，換裝│            │
│    │土造金屬槍管而成之改造手槍，機械│            │
│    │性能良好，可擊發適用子彈。      │            │
├──┼────────────────┼──────┤
│四  │土造子彈四顆，均係土造子彈（具直│　　　　　　│
│　  │徑約九厘米之金屬彈頭），具殺傷力│            │
│    │。                              │            │
└──┴────────────────┴──────┘
